【裁判字號】    97,消債更,34
【裁判日期】    990226
【裁判案由】    更生事件
【裁判全文】
臺灣新竹地方法院民事裁定            97年度消債更字第34號
聲  請  人  甲○○
即債務人                4弄1.
上列當事人因消費者債務清理事件聲請更生，本院裁定如下：
    主  文
聲請駁回。
聲請費用由聲請人負擔。
    理  由
一、按「聲請更生或清算不合程式或不備其他要件者，法院應以
    裁定駁回之，但其情形可以補正者，法院應定期間先命補正
    」，消費者債務清理條例第8 條定有明文；又「債務人對於
    金融機構因消費借貸、自用住宅借款、信用卡或現金卡契約
    而負債務，在聲請更生或清算前，應提出債權人清冊，以書
    面向最大債權金融機構請求協商債務清償方案，並表明共同
    協商之意旨。」、「債務人與金融機構協商成立者，不得聲
    請更生或清算。但因不可歸責於己之事由，致履行顯有重大
    困難者，不在此限。」、「本條例施行前，債務人依金融主
    管機關協調成立之中華民國銀行公會會員，辦理消費金融案
    件無擔保債務協商機制與金融機構成立之協商，準用前項之
    規定。」，亦為同條例第151 條第1 項、第5 項、第6 項所
    分別規定甚明。故無論債務人係依該條例所成立之協商或依
    前開銀行公會債務協商機制所成立之協商，非有不可歸責於
    己之事由，致履行顯有重大困難者，不得聲請更生或清算，
    債務人應受已成立協商之拘束，不得任意毀諾成立之協商，
    債務人於債務清償方案協商成立後，僅得於其後發生情事變
    更，致該協商成立之方案履行有重大困難，且係因不可歸責
    於己之事由所生者為限，始能依上開法條但書之規定聲請更
    生或清算，用以避免債務人任意毀棄已成立之協商，濫用更
    生或清算之裁判上債務清理程序，合先敘明。
二、聲請意旨略以：聲請人於民國（下同）95年9月28日，依金
    融主管機關協調成立之中華民國銀行公會會員「辦理消費金
    融案件無擔保債務協商機制」與國泰世華商業銀行成立協商
    ，協商每月還款金額新臺幣（下同）25,333元，惟聲請人當
    時職職於力晶半導體公司，每月收入約26,000元，以聲請人
    本身能力就協商後條件之履行雖有困難，惟聲請人仍變賣所
    有公司發放之股票，以勉強支付協商款，但聲請人終因家中
    必要開銷使聲請人生活支出與日俱增，實無法繼續履行上述
    協商之還款方式及條件，而於96年4月毀諾，並非可歸責於
    聲請人之事由致無法履行。又聲請人所負債務總金額為4,
    960,195元整，其中保證債務為749,000元，有擔保債務為2,
    779,000元、無擔保債務則為1,432,195元，是無擔保或無優
    先權之債務總額未逾1200萬元，亦未經法院裁定開始清算程
    序或宣告破產，爰聲請更生云云。
三、經查：
（一）聲請人業於95年9月間，依金融主管機關協調成立之中華
      民國銀行公會會員「辦理消費金融案件無擔保債務協商機
      制」與國泰世華商業銀行成立協商，約定聲請人應自95
      年10月起，分108期按月清償新台幣25,333元等情，已據
      聲請人自承在卷，並有協議書在卷可按，堪可認定。參諸
      前開說明，聲請人既與金融機構協商成立，除有不可歸責
      於己之事由，致履行有重大困難外，均不得聲請更生。
（二）次查，聲請人於95年9月間協商成立後，迄至96年5月即毀
      諾停止繳款，期間僅繳納6期，而其於於協商當時，係任
      職於力晶半導體股份有限公司，其95年度所得給付總額（
      含薪資、獎金及其他所得）為686,3379元，平均月收入約
      為57,194元，而其96年度所得給付總額（含薪資、獎金及
      其他所得）為645,505元，平均月收入約為53,792元，有
      國泰世華商業銀行民事陳報狀及催收紀錄、國稅局95、96
      年度綜合所得稅各類所得資料清單附卷可稽，足認聲請人
      於96年5月經最大無擔保債權銀行判定毀諾，其當時之薪
      資收入狀況與協商成立時並無太大變動，尚難認聲請人有
      何收入變更致無法履行協商條件之情事。則其主張無力償
      還而毀諾係有不可歸責於已之事由，已不足採。從而，聲
      請人於協商當時已考量自身之償債能力，進而與金融機構
      成立協商，其嗣後既未發生收入或收益不如預期之情事，
      則其毀諾即難謂不可歸責於己，其聲請更生已與法不合，
      又此欠缺屬無從補正，即應駁回其聲請。
（三）又聲請人於國泰人壽保險股份有限公司之借款原有門牌號
      碼新竹市○○路271巷64弄16號1樓建物及坐落土地（下稱
      系爭房地）供擔保，惟系爭房地已於96年6月13日以買賣
      為原因，由聲請人名下移轉登記予聲請人之繼母乙○○所
      有，而前開有害於債權人之行為，並經債權人聯邦商業銀
      行股份有限公司向本院起訴請求撤銷，並經本院以97年度
      竹簡字第63號判決確定並塗銷所有權移轉登記在案，業經
      本院依職權查明屬實，並有不動產異動索引資料附卷可稽
      ，則聲請人顯為脫產而移轉系爭房地之所有權，有違誠信
      ，難應其有履行債務之誠意。
四、按消費者債務清理條例係為使陷於經濟上困境之消費者得以
    清理債務，以謀求經濟生活之更生，且更生程序係以債務人
    有清理債務之誠意，而提出合理生方案為前提，衡諸上情，
    聲請人並無不可歸責於己之事由，致履行有重大困難之情形
    ，且其既將名下財產移轉他人，難認有清理債務之誠意，揆
    諸首開說明，本件更生之聲請既不符合消費者債務清理條例
    第3條所定要件，且上開欠缺又屬無從補正，依上說明，自
    應駁回其更生之聲請，爰裁定如主文。
中    華    民    國    99    年    2     月    26    日
                  民事第二庭    法      官  楊明箴
以上正本係照原本作成。
如對本裁定抗告須於裁定送達後10日內向本院提出抗告狀。
中    華    民    國    99    年    2     月    26    日
                                書  記  官  林欣宜

司法院資訊處製作；財團法人民間司法改革基金會備份。
